【裁判字號】    89,訴,2210
【裁判日期】    891218
【裁判案由】    偽證等
【裁判全文】
臺灣高雄地方法院刑事判決                        八十九年度訴字第二二一號
    公  訴  人  臺灣高雄地方法院檢察署檢察官
    被      告  乙○○
    選任辯護人  柯淵波
右列被告因偽證等案件，經檢察官提起公訴（八十九年度偵字第一七五四、一六七五
八號），本院判決如左：
    主  文
乙○○證人，於執行審判職務之公署審判時及於檢察官偵查中，於案情有重要關係之
事項，供前具結，而為虛偽陳述，處有期徒刑玖月，又意圖他人受刑事處分，向該管
公務員誣告，處有期徒刑陸月，應執行有期徒刑壹年，緩刑參年。
    事  實
一、乙○○之母謝雪於民國八十五年六月二十五日，以自己、乙○○、劉謝蔭、劉淑
    敏等之名義，參加甲○○○召集之互助會十個會份，並陸續標取四會；另於八十
    六年二月十六日，以自己、謝香蘭、乙○○、劉知峰、謝秋炎、謝秀貞等之名義
    ，參加甲○○○之互助會十二個會份，並陸續標取二會。謝雪因不識字，乙○○
    因此受其母之託，以自己、謝雪、劉謝蔭、劉淑敏之名義簽發如附表一所示之本
    票九張交付甲○○○，甲○○○並持乙○○所簽發如附表一所示之編號七、八、
    九本票向台灣高雄地方法院聲請本票准許強制執行之裁定。詎乙○○明知上開三
    紙本票係其母委託伊書寫完成後交付予甲○○○，竟因甲○○○未能如數將其母
    謝雪標得之會款交付，基於偽證之犯意，於八十八年一月二十六日上午十一時許
    ，在台灣高雄地方法院檢察署八十八年偵字第一七○九號謝雪告訴甲○○○偽造
    有價證券案件偵查庭訊問時，就上開本票是否其所簽發之於案情有重要關係之事
    項，具結後虛偽陳述如附表一編號七、八、九所示之本票均非其所簽發云云，致
    使上開案件之承辦檢察官對甲○○○提起公訴；旋基於同一偽證犯意，接續於八
    十八年八月二十四日下午三時十分許，在台灣高雄地方法院八十八年度訴字第一
    一七六號甲○○○偽造有價證券案件審理中，具結後虛偽陳述如附表一所示之本
    票均非其所簽發，其當時在澎湖服役，怎麼可能載其母交付本票給甲○○○云云
    ；及於八十八年十一月二十五日下午一時四十分許，在上開案件中，具結後虛偽
    陳述如附表一所示之本票均非其所簽發，第一商業銀行之帳戶，非其本身辦理開
戶云云。
二、乙○○另意圖使甲○○○受刑事處分，明知如附表二所示之本票係其母謝雪委託
    伊或他人簽發後交付予甲○○○，竟於八十八年十月八日，持之具狀向台灣高雄
    地方法院檢察署提出告訴（八十八年度偵字第二五○六○號），請求偵查甲○○
    ○偽造如附表二所示之本票十一張，誣告其涉有偽造有價證券罪嫌。
三、案經台灣高雄地方法院及台灣高等法院高雄分院檢察署函送台灣高雄地方法院檢
    察署檢察官偵查起訴。
    理  由
一、訊據被告乙○○對於附表一、二編號一至八之本票均係其受其母謝雪之託所簽發
    ，附表二編號九、十、十一本票之金額及日期亦係其親筆書寫之事實固不諱言，
    然辯稱：伊母親謝雪有時會託伊簽發本票，但交與何人伊不清楚，甲○○○止會
    時，伊與謝雪有去找過甲○○○，當時甲○○○有告知其已無持有謝雪所交付之
    本票，甲○○○事後以上開本票聲請強制執行，伊誤認為本票是甲○○○偽造的
    ，才會檢察官偵查及本院審理時為上開供證，並對甲○○○提出偽造有價證券之
    告訴，伊並無偽證及誣告之犯意云云。經查：
（一）按筆跡是否自身所書寫，常情於親眼目睹字跡時，應能明確辨認。本件上開案
      件偵審程序，承辦檢察官及法官均將系爭本票提示予被告後，方請被告為事實
      之證述，有上開偵審筆錄附卷可憑，詎被告竟仍明確供證上開本票均非伊所簽
      發等語，若謂其無法辨認其自身字跡，孰能置信。再參以本院八十八年度訴字
      第一一七六號案件審理時，承辦法官除命被告具結證述外，尚命被告當庭書寫
      字跡，詎被告竟故意緩慢書寫達十餘分鐘（見該案八十八年八月二十四日、八
      十八年十一月二十五日審判筆錄），被告心虛之情，甚為明顯，足認被告明知
      上開本票上字跡為其所為，竟仍虛偽證述本票均非其所簽發之事實。
（二）被告原於上開偵審案件中均否認本票係其所簽發，嗣因甲○○○偽造有價證券
      案件業經台灣高等法院高雄分院判處無罪確定，且附表一、二所示本票編號一
      至六，發票人「乙○○」之筆跡，與第一商業銀行被告存款印鑑卡上之戶名筆
      跡相符等情，有該分院八十九年度上訴字第八六號刑事確定判決正本及內政部
      警政署刑事警察局（下稱刑事警察局）八十九年五月十八日刑鑑字第六二○五
      一號函附卷可稽。被告自知無法再為逃避，方於本案審理中承認附表一、二編
      號一至八之本票均係其受其母謝雪之託所簽發，益證被告自始即明知本票係其
      所簽發之事實。至附表二編號九、十、十一本票之金額及日期被告亦自承係其
      親筆書寫等情，則上開本票發票人欄簽名或非被告所自為，然應係被告之母謝
      雪囑不詳姓名者簽名後再交付予甲○○○，而非甲○○○所偽造甚明。
（三）被告持附表二所示之本票向台灣高雄地方法院檢察署具狀訴請偵辦甲○○○犯
      偽造有價證券罪嫌，經該署八十八年度偵字第一七０九號案件受理偵查在案，
      亦有該偵查案卷影本附卷可憑。又附表二所示之本票乃被告所簽發或書寫部分
      內容，已如前述，並非甲○○○所為，被告卻誣指其偽造上開本票，而向台灣
      高雄地方法院檢察署具狀告訴，其有意圖使甲○○○受刑事處分之誣告犯意甚
      明。
  綜上，被告所辯，洵屬事後卸責之詞，不足採信。被告明知上情，卻仍虛偽證述及
  誣告甲○○○犯罪，事證明確，犯行均堪認定。
三、按刑法第一百六十八條所謂於案情有重要關係之事項，係指由於該事項之存否，
    足以影響偵查或裁判結果者而言。被告於上開案件中所為之虛偽陳述，就上開案
    件之類型以觀，系爭本票是否為被告所簽發，顯足以影響上開案件之偵查或審判
    結果，應認係於案情有重要關係之事項。核被告所為係犯刑法第一百六十八條之
    偽證罪，被告多次偽證之行為，係本於一偽證犯意接續為之，為接續犯，僅論以
    一罪。被告意圖使甲○○○受刑事處分，而向該管公務員誣告，所為係犯刑法第
    一百六十九條第一項之誣告罪，所犯二罪，時間久隔（第一次偽證係八十八年一
    月二十六日，誣告之時點為八十八年十月八日），且犯意各別，行為態樣各殊，
    應分論並罰，公訴意旨認被告所犯上開二罪間有方法結果之牽連關係，尚有未洽
    ，應予更正，併此敘明。爰審酌被告素行尚佳，因一時失慮致有本件犯行，犯後
    坦認部分犯行，態度良好等一切情狀，分別量處如主文所示之刑，並定其應執行
    之刑。查被告前未受有期徒刑以上刑之宣告，有卷附台灣高等法院被告全國前案
    紀錄表可按，因一時失慮致罹刑章，經此偵審程序並有期徒刑之宣告，當知所警
    惕，信無再犯之虞，本院認所宣告之刑以暫不執行為適當，並諭知緩刑三年，以
    啟自新。
據上論斷，應依刑事訴訟法第二百九十九條第一項前段、刑法第一百六十八條、第一
百六十九條第一項、第五十一條第五款、第七十四條第一款，判決如主文。
本案經檢察官洪信旭到庭執行職務。
中    華    民    國    八十九    年       十二   月        十八      日
                                  臺灣高雄地方法院刑事第六庭
                                      法  官    趙家光
右正本證明與原本無異。
如不服本判決，應於判決送達後十日內，向本院提出上訴狀。
                                      書記官    董明惠
中    華    民    國    八十九    年       十二   月        十八      日
中華民國刑法第一百六十八條
於執行審判職務之公署審判時或於檢查官偵查時，證人、鑑定人、通譯於
案情有重要關係之事項，供前或供後具結，而為虛偽陳述者，處七年以下
有期徒刑。
中華民國刑法第一百六十九條第一項
意圖他人受刑事或懲戒處分，向該管公務員誣告者，處七年以下有期徒刑
。


司法院資訊處製作；財團法人民間司法改革基金會備份。
